最高法院刑事判決　　　　　　　　　　　　　　　八十七年度台上字第三四五八號
　　上　訴　人　甲○○
右上訴人因盜匪案件，不服台灣高等法院中華民國八十七年五月十九日第二審判決（
八十七年度上訴字第一五六六號，起訴案號：台灣台北地方法院檢察署八十六年度偵
字第九八一三號），提起上訴，本院判決如左：
    主  文
上訴駁回。
    理  由
按刑事訴訟法第三百七十七條規定，上訴於第三審法院，非以判決違背法令為理由，
不得為之。是提起第三審上訴，應以原判決違背法令為理由，係屬法定要件。如果上
訴理由狀並未依據卷內訴訟資料，具體指摘原判決不適用何種法則或如何適用不當，
或所指摘原判決違法情事，顯與法律規定得為第三審上訴理由之違法情形，不相適合
時，均應認其上訴為違背法律上之程式，予以駁回。本件上訴意旨略稱：（一）原審
於審理時僅詢問上訴人對於一審判決所認定之犯罪事實有何意見後，未履行刑事訴訟
法第一百六十四條、一百六十五條程序，將證物提示辨認、卷內文書向上訴人宣讀或
告以要旨，又未踐行同法第九十五條規定之告知程序，即行言詞辯論並為判決，違背
程序正義，上訴人提出抗辯，因而未在審理部分簽名或按捺指紋，原審判決當然違背
法令。（二）原判決於事實中認定：「……於八十六年四月九日二十二時許，基於共
同意圖為自己不法之所有之犯意聯絡，謀議搶行人之財物花用，……洎至是日二十
三時十五分許，二人途經台北市○○街一五三號前時，見行人廖秋娥一人在前獨行，
認機不可失，甲○○將機車停於廖秋娥『後方』接應，由坐後座之陳輝雄下車，……
」，於理由中則載：「……八十六年八月九日二十二時許由甲○○駕輕機車ＥＢＺ－
五六一號在台北市中山區伺機強被害人財物，……」，「……當晚係甲○○騎機車
載伊至案發地點，叫伊下車從後面拿走該女子皮包，得手後，甲○○騎機車在『前面
』，叫伊趕快上車，由甲○○將伊載走，……」事實認定與理由所載關於犯罪時間及
做案方式顯有瑕疵，為屬理由矛盾，其判決當然違背法令云云。
惟查：(一)原判決綜核證人即共犯陳輝雄於警訊、偵查中之自白，被害人廖秋娥警訊中
之指訴，共犯陳輝雄警訊指認上訴人之口卡片，作案之機車，當庭勘驗上訴人之皮膚
、臉型、身高、體重與共犯陳輝雄偵查中所稱上訴人特徵相吻合，證人即警員陳敬鏈
就陳輝雄自白及指認上訴人之過程之證述，共犯陳輝雄於一審隔離訊問時仍堅稱警局
之指認係對的，並參酌全案卷證資料，本於事實審法院推理之作用，認定上訴人有與
證人陳輝雄共同盜匪之犯行，及說明上訴人所辯其不認識共犯陳輝雄，案發時人未在
台北，不可能參與做案云云，均係卸責之詞，不足採信。共犯陳輝雄於上訴人通緝到
案所為不認識上訴人，共犯係「阿順」云云，與前供不相符合，係事後護之詞，均
不足採為上訴人有利認定之理由，其採證認事，從形式上觀察，並無違背法令之情形
。且查：審判期日之訴訟程序，專以審判筆錄為證，刑事訴訟法第四十七條定有明文
。本件原審於民國八十七年五月十二日上午九時二十分行審判程序時，於訊問上訴人
姓名、年齡、職業、住居地後，有踐行刑事訴訟法第九十五條之告知程序，且就一審
判決書所認定之犯罪事實，除有提示朗讀告以要旨外，並一一分別加以訊問，另就採
為判決基礎之共犯陳輝雄、被害人廖秋娥、證人陳敬鏈之相關筆錄，共犯陳輝雄盜匪
案件之一、二審判決書，該院醫務室出具之上訴人身高體重數值等相關文書，均先後
提示朗讀告以要旨，上訴人並逐一回答，有該筆錄為證，上訴意旨指原審未踐行上開
訴訟程序，既與審判筆錄記載不符，自非可取。至筆錄應由被告簽名、蓋章或按指印
者，係指訊問筆錄而言，此觀之刑事訴訟法第四十一條規定自明，原審審判筆錄未有
上訴人之簽名按捺指印，尤不得指為違法。(二)原判決引據共犯陳輝雄於警訊中之供述
及被害人廖秋娥警訊中之指訴，認定上訴人與共犯陳輝雄於八十六年四月九日二十二
時許謀議搶劫，遂共乘機車在台北市中山區尋覓對象，至是日二十三時十五分許，途
經台北市○○街一五三號前時，見被害人廖秋娥一人在前獨行，乃由共犯陳輝雄下車
行搶，上訴人坐於機車上接應等情，均有卷證資料可稽，至理由中「八十六年八月九
日二十二時許由甲○○駕輕機車ＥＢＺ－五六一號在台北市中山區伺機強被害人財
物，約在八十六年四月九日二十三時十分許發現有夜歸女子獨行……」（原判決第二
頁背面第五至七行），其八十六年八月之『八』，顯係『四』之誤載，此由該句前後
行文觀之即明。至事實欄載上訴人將機車停於後方接應，由後座之共犯陳輝雄下車行
搶，理由中引述共犯陳輝雄在其本人盜匪案件中所供，得手後上訴人騎機車在前，將
之載走，係分別敘述上訴人於覓得行搶對象及在共犯行搶後之相應動作，二者更無扞
格，原判決並無上訴人所指之事實認定與證據理由上矛盾之違法。上訴意旨對原審之
論斷，究係違背如何之經驗法則或論理法則，未依據卷內資料為具體之指摘，徒就與
犯罪構成要件無關之枝節或原判決已說明之事項斤斤爭執，漫指原判決不當，尚不足
據以辨認原判決已具備違背法令之形式，核與首揭法定要件不符，其上訴違背法律上
之程式，應予駁回。
據上論結，應依刑事訴訟法第三百九十五條前段，判決如主文。
中      華      民      國    八十七    年      十      月     十四     日
                              最高法院刑事第四庭
                                  審判長法官  莊  來  成
                                        法官  呂  潮  澤
                                        法官  謝  俊  雄
                                        法官  白  文  漳
                                        法官  蘇  振  堂
      右正本證明與原本無異
                                              書  記  官
中      華      民      國    八十七    年      十      月    二十三    日
